【裁判字號】    96,訴,3797
【裁判日期】    970327
【裁判案由】    違反著作權法
【裁判全文】
臺灣高雄地方法院刑事判決              96年度訴字第3797號
公  訴  人  臺灣高雄地方法院檢察署檢察官
被      告  乙○○
                    號
            甲○○
上列被告等因違反著作權法案件，經檢察官提起公訴（96年度偵
字第15776 號），本院判決如下：
    主  文
乙○○、甲○○均無罪。
    理  由
一、公訴意旨略以：被告乙○○係設在高雄市左營區○○○路71
    8 號「紅蘋果果汁專賣店」之實際負責人，其與被告甲○○
    均明知「今夜台北城」、「 一世情」、「天空伯仔」、「
    你在叼位」、「傷心舞台」、「人生啊人生」、「你到底愛
    誰」及「美麗的空夢」等8 首歌曲，係大唐國際影音多媒體
    科技有限公司（下簡稱大唐公 司）享有著作權之音樂著作
    ，未經大唐公司之授權，不得重製、公開播放或供不特人公
    開演出。緣被告甲○○於民國95年3 、4 月間，因其舅舅王
    義雄積欠其債務，而交付點將家電腦伴唱機3 台予其以抵償
    債務，詎被告甲○○取得伴唱機後，竟意圖出租，未經大唐
    公司之同意授權，擅自重製前述音樂著作，並將之錄製於上
    開電腦伴唱機中之1 台後，於95年底以月租新台幣（下同）
    2 千元之價格承租被告乙○○所經營「紅蘋果果汁專賣店」
    之部分場地，而將該電腦伴唱機擺設在店內，以投幣點唱（
    即每投10元硬幣，可點唱一首歌）之方式，供不特人公開播
    送上開歌曲而侵害大唐公司之音樂著作財產權。迄96年4 月
    10日18時35分許，為警在上址查獲，並扣得上開伴唱機1 台
    、隨身碟1 支、點歌本1 本、遙控器1 支，因認被告2 人均
    涉有著作權法第92條擅自公開播送、公開演出罪嫌，被告甲○○另涉有違反著作權法第91條第2 項意圖出租而非法重製
    罪嫌等語。
二、按犯罪事實應依證據認定之，無證據不得認定犯罪事實，又
    不能證明被告犯罪，應諭知無罪之判決；刑事訴訟法第154
    條第2 項及第301 條第1 項分別定有明文。再按刑事訴訟法
    上所謂認定犯罪事實之證據，係指足以認定被告確有犯罪行
    為之積極證據而言，如未能發現相當證據或證據不足以證明
    ，自不能以推測或擬制之方法，以為裁判基礎。而認定不利
    於被告之事實，須依積極證據，苟積極證據不足為不利被告
    之認定時，即應為有利於被告之認定，更不必有何有利之證
    據；又認定犯罪事實所憑之證據，雖不以直接證據為限，間
    接證據亦包括在內，然而無論直接證據或間接證據，其為訴
    訟上之證明，須於通常一般之人均不致有所懷疑，而得確信
    其為真實之程度者，始得據為有罪之認定，倘其證明尚未達
    到此一程度，而有合理之懷疑存在，無從使事實審法院得有
    罪之確信時，即應由法院為諭知被告無罪之判決。亦即若證
    據資料在經驗科學上或論理法則上尚有對被告較為有利之存
    疑，而無從依其他客觀方法排除此項合理之可疑，即不得以
    此資料作為斷罪之基礎，且刑事訴訟制度受「倘有懷疑，即
    從被告之利益為解釋」、「被告應被推定為無罪」之原則所
    支配，故得為訴訟上之證明者，無論為直接或間接證據，須
    客觀上於一般人均不致有所懷疑而達於確信之程度者，始可
    據為有罪之認定，倘其證明尚未達於「確信」之程度，而有
    合理可疑存在時，即難據以為被告不利認定，換言之，在法
    律判斷上，即不能為被告有罪之認定。惟查，按著作權法第
    24條規定：「著作人除本法另有規定外，專有公開播送其著
    作之權利。」而所謂公開播送依同法第3條第1項第7款規定
    ：「指基於公眾直接收聽或收視為目的，以有線電、無線電
    或其他器材之廣播系統傳送訊息之方法，藉聲音或影像，向
    公眾傳達著作內容。由原播送人以外之人，以有線電、無線
    電或其他器材之廣播系統傳送訊息之方法，將原播送之聲音
    或影像向公眾傳達者，亦屬之。」是構成對音樂著作財產權
    人所享有公開播送權之侵害者，必須行為人有以前揭方法向
    公眾傳達音樂著作之事實者始足當之；次按著作權法第26條
    之規定：「著作人除本法另有規定外，專有公開演出其語文
    、音樂或戲劇、舞蹈著作之權利。」而所謂「公開演出」依
    同法第3 條第1 項第9 款規定：「指以演技、舞蹈、歌唱、
    彈奏樂器或其他方法向現場之公眾傳達著作內容。以擴音器
    或其他器材，將原播送之聲音或影像向公眾傳達者，亦屬之
    。」是構成對音樂著作財產權人所享有公開演出權之侵害者
    ，必須行為人有以前揭方法在「現場」向公眾傳達音樂著作
    之事實者始足當之。
三、訊之被告乙○○對於提供上開處所租予被告甲○○放置伴唱
    機，及被告甲○○對於上開伴唱機係伊擺設於上開處所供客
    人點唱等情均不諱言，惟被告甲○○堅決否認有何重製上開
    未經授權之8 首歌曲，被告2 人亦堅決否認有何公開播送、
    公開演出上開未經授權8 首歌曲之犯行，被告乙○○辯稱：
    伊僅係提供場地供被告甲○○放置伴唱機，被告甲○○則辯
    稱：上開8 首歌曲在伊向伊舅舅取得上開伴唱機時即已灌製
    在內，且並未有客人點唱過上開8 首歌曲等語。經查，本件
    公訴意旨認被告2 人涉有上開犯行，無非以證人即告訴代理
    人丙○○於警訊及偵訊中之證述，及有伴唱機、隨身碟、點
    歌本及遙控器扣案，並有獨家發行權專屬授權合約書及轉讓
    授權合約書在卷為其論據。惟查，本件被告2 人於警訊及偵
    查中均一致否認有重製上開未經授權之8 首歌曲，及公開播
    送、公開演出上開未經授權8 首歌曲之犯行，而本件上開伴
    唱機既係被告甲○○由他人處受讓而來，並非購自原出版公
    司之新機，則其內縱含有未經授權之歌曲，亦難逕認係被告
    甲○○所灌製；又證人即告訴代理人丙○○於本院審理中證
    述稱：案發當天伊等先佯裝客戶到現場消費，發現有侵害伊
    公司著作權的歌曲，之後到派出所報案，會同警方前往查緝
    ，現場除伊等人外，並沒有其他客人，之前前去消費時，也
    沒有其他的客人等語明確（見審卷第48─49頁），而本件查
    扣之點將家機台包含隨身碟，可合法點播之歌曲共計約7、8
    千首，亦據證人即告訴代理人丙○○於審理中證述明確，則
    本件證人丙○○於上開時地點播上開8 著未經授權之歌曲，
    係基於查證之目的故意加以點播，此與公開播送或公開演出
    之要件有別，此外平日客人點播歌曲時，機內既有合法歌曲
    7 、8 千首可供點播，則點播上開8 首未經授權之歌曲機率
    甚低，況亦無任何證據證明上開8 首未經授權之歌曲確有經
    被告2 人公開加以播放，或經客人點唱而公開演出過；此外
    本件復查無其他之積極之證據，足以證明被告2 人有擅自公
    開播送、公開演出未經授權之歌曲之犯行，及被告甲○○有
    意圖出租而非法重製未經授權歌曲之犯行；核之上開法條及
    判例之意旨，被告2 人上開之犯罪尚屬不能證明，自應均為
    無罪之諭知。
據上論斷，應依刑事訴訟法第301 條第1 項，判決如主文。
中    華    民    國    97    年    3     月    27    日
                  刑事第四庭    審判長法  官   陳  箐
                                      法  官   王參和
                                      法  官   林俊寬
以上正本證明與原本無異。
如不服本判決應於收受本判決後10日內向本院提出上訴書狀，並
應敘述具體理由，如未敘述上訴理由者，應於上訴期間屆滿後20
日內補提理由書狀於本院（均須按他造當事人之人數附繕本）「
切勿逕送上級法院」。
中    華    民    國    97    年    3     月    27    日
                                      書記官   林香如


司法院資訊處製作；財團法人民間司法改革基金會備份。
